臺灣臺南地方法院民事判決　八十六年重訴字第三三六號
　　原　　　告　甲○○○
　　被　　　告　乙○○○
右當事人間，請求損害賠償事件，本判決如左：
    主    文
被告應給付原告新台幣貳仟玖佰玖拾陸萬伍仟元，及自民國八十六年一月十四日起至
清償日止，按週年利率百分之五計算之利息。
訴訟費用由被告負擔。
本判決第一項於原告以新台幣玖佰玖拾捌萬元供擔保後，得假執行。
    事    實
甲、原告方面：
一、聲明：求為判決除供擔保金額外，如主文所示。
二、陳述：
　（一）被告自稱為珠寶商需要大筆資金週轉為由，向原告或請代為調借現金，供其
　　　　使用，言明如要用前提早通知就可以返還等語，使原告信以為真陷於錯誤，
　　　　自八十三年底起至八十四年八月底止，陸續借用二千九百九十六萬五千元，
　　　　迨至八十四年九月中，代調之金主呂正雄要使用三百萬元，原告轉告被告要
        先用三百萬元，請伊設法返還，但被告爽約，避不見面，案經檢察官提起公
        訴，經鈞院判決被告
  （二）查原告之損害係因被告犯詐欺罪所造成，爰依民法第一百八十四條第一項前
        段規定請求損害賠償。
  （三）被告乙○○○於刑事詐欺案審理時，連續偽簽原告林康　梅署押於珠寶販售
        簽收估價單，並將付款人為上海商業儲蓄銀行永康分行、發票日為八十四年
        九月十一日面額為新台幣二千元、票號００六一一二號支票一紙，變造票號
        為0000000號，再將上開偽造之估價單及經變造之支票於審理中提出
        作為有利於己之證據。被告上開偽造行為，經台灣高等法院台南分院檢察署
        函請鈞院檢察署偵辦，業經鈞院及台灣高等法院台南分院判決被告有罪，現
        由最高法院審理在案，待該判決確定後，原告將依刑事訴訟法第四百二十條
        第一項第一款之規定，聲請再審。
三、證據：除引用刑事卷證外，並提出本票影本六張、報案證明書影本一張、台灣台
    南地方法院檢察署八十七年度偵字第九三一一號起訴書一件為證。
乙、被告方面：
    被告未於言詞辯論期日到場，亦未提出書狀作何聲明或陳述。
丙、本院依職權向台灣台南地方法院檢察署調閱台灣高等法院台南分院八十六年度上
    易字第二三四九號詐欺案件刑事卷歷審卷宗，並向最高法院調閱台灣高等法院台
    南分院八十九年上訴字第一０五五號刑事卷歷審卷宗。
    理    由
甲、程序方面：
　　本件被告未於言詞辯論期日到場，核無民事訴訟法第三百八十六條所列各款情形
　　，爰依原告之聲請，由其一造辯論而為判決。
乙、得心證之理由：
一、本件原告主張：被告自稱為珠寶商需要大筆資金週轉為由，向原告或請代為調借
    現金，供其使用，言明如要用前提早通知就可以返還等語，使原告信以為真陷於
    錯誤，自八十三年底起至八十四年八月底止，陸續借用二千九百九十六萬五千元
    ，迨至八十四年九月中，代調之金主呂正雄要使用三百萬元，原告轉告被告要先
    用三百萬元，請伊設法返還，但被告爽約，避不見面，案經檢察官提起公訴，經
    本院判決被告犯詐欺罪，處有期徒刑一年十月等事實，業據提出如附表編號一編
    號六所示之本票影本六張、編號七至編號九之報案證明書影本一張、台灣台南地
    方法院檢察署八十七年度偵字第九三一一號起訴書一件為證，被告並未到場，亦
    未提出任何證據資料供本院參酌，惟經本院調閱台灣高等法院台南分院八十六年
    度上易字第二三四九號詐欺案件刑事卷歷審卷宗及該院八十九年上訴字第一０五
    五號刑事卷歷審卷宗查核結果：
　（一）被告於本院八十五年易字第四七三九號刑事庭審理時供承上開本票六張確係
　　　　伊簽發交付予告訴人且迄未付款兌現無訛（見本院八十五年度易字第四七三
        九號刑事卷第十二頁、第六十二頁），上開本票六紙金額共計000000
        00元，原告有將現金匯入被告之子陳錫賢在合作金庫、第一銀行、台南市
        第五信用合作社之戶頭內，有上開帳戶之合作金庫匯款回條影本三份、第一
        銀行匯款通知單影本二份、台南市第五信用合作社匯款回條影本一份等在卷
        足稽（見八十五偵三八二六號卷第三十七、三十八、三十九頁），被告並供
        承當時其子陳錫賢仍在就學中，伊使用其子帳戶並以其子名義申請支票使用
        於生意週轉等語（見本院上開刑事卷第六十二頁），足證上開匯款應係由被
        告收受取用無訛。原告另交付現金予被告之事實，並據證人黃昭瑞於刑事庭
        中證述：「（問：看過甲○○○付錢予乙○○○幾次﹖）曾經有過一次甲○
        ○○要我幫他放款，一起去五信東寧分社提錢，我們三人一起去，共三次到
        五次，當場將錢給乙○○○」等語（見本院八十五年度易字第四七三九號卷
        八十六年一月二十日筆錄），互核參稽上開所查，原告主張：有交付借款予
        被告收訖之事實，應屬真實。
  （二）又被告除以其子陳錫賢名義申請領用支票外，復以另一子陳文仁名義申領支
        票使用，亦被告供認在卷之事實，而陳錫賢於上海銀行永康分行第一五三八
        帳號支票戶，係於八十四年二月二十二日開立，於八十五年一月十九日公告
        拒絕往來，其中如附表編號七之支票係於八十四年七月二十七日領用，迄八
        十六年八月八日止尚未交換回籠乙節，經本院刑事庭向上海銀行永康分行查
        明屬實，有該行八十六年八月八日第０一０號覆函一件可稽；而陳錫賢於第
        一銀行富強分行第一０三四九六帳號收支票戶，係於八十三年九月十四開始
        申請使用支票，於八十五年一月十九日列為拒絕往來戶，其中如附表編號八
        、九之支票係於八十四年七月四日領用，迄八十六年八月十二日止尚未交換
        回籠，亦經本院查明核實，有第一銀行富強分行八十六年八月十二日第四七
        五號函一件附於本院八十五年度易字第四七三九號刑事卷內可稽。
  （三）綜參本件原告指訴前後調現、付款、匯款、被告開立自己名義本票、使用其
        子名義支票等情節，及被告供認其子彼時尚在就學，支票係被告在使用，系
        爭該三張支票領用時間係於被告指訴調現時期內，支票領用迄今歷時一、二
        年竟未交換回籠，原告於八十四年九月間發現該三張支票失竊時，即有完整
        之發票人、付款人、支票號碼等資料用供向警察機關報案，有台南市警察局
        第一分局受理失竊案件證明單一件可稽（見八十五年偵三八二六號卷第五頁
        ），其報案時所稱之失竊日期，均在於上開支票領用時間之後，合於事理，
        益證被告確曾以該三張支票向原告調現，原告因曾經有該三張支票始得以獲
        知上開相關詳細資科，從而，原告主張被告曾以如附表所示編號七、八、九
        三張支票向其調借現款等事實，亦堪憑採。
  （四）被告於刑事庭審理時一再辯稱：伊向原告所借的錢，原告已領取，伊現在沒
        有欠原告錢，至於原告匯錢給伊之子陳錫賢，是與伊做珠寶生意，伊交給原
        告珠寶，本票則是伊要買土地，後來買地不成，所以票未取回云云，並提出
        支票影本五張、即票號0000000號、票載日期八十四年十一月三十一
        日、面額六百八十一萬元之支票一張暨上有「甲○○○」署名之估價單四紙
        為證，惟查，上開四紙估價單上之「甲○○○」署名，與原告甲○○○所簽
        ，並不相符，此一事實，業經臺灣高等法院臺南分院檢察暑送法務部調查局
        鑑定無訛，有該局八十七年六月二日 (八七)法 (二)八七０三六九三一號函
        乙紙在卷可稽，足見該四紙價單上「甲○○○」之署名，並非甲○○○所簽
        。又該價單上「甲○○○」之筆跡，與本院當庭命被告乙○○○書寫之「甲
        ○○○」之筆跡，其書寫之個性、慣性、特徵、筆劃關連及組織方式均相同
        ，此一事實，亦經本院函請憲兵學校鑑定屬實，有該校以八十九年四月二十
        一日（八九）執正字第二００九號函檢送之鑑定書乙份附卷足憑，足證四紙
        估價單上「甲○○○」之署名，確係出於被告所偽簽，甚為明確。被告抗辯
        原告曾向伊購買珠寶云云，亦不足採信。被告此部份犯行，並經台灣台南地
        方法院檢察署檢察官以八十七年度偵字第九三一一號起訴書起訴，並經本院
        八十八年度訴字第三七七號、台灣高等法院台南分院八十九年度上訴字第一
        ０五五號刑事判處有期徒刑十月在案，另原告指訴被告偽造票號00000
        00號支票部分，雖經本院以被告有製作權而判決無罪，然該支票實際上之
        號碼為0000000，是將最後一碼二，變造為八，有台灣高等法院台南
        分院八十七年八月十一日檢愛字第七二九二號函附台灣台南地方法院檢察署
        八十七年偵字第九三一一號偵查卷可稽，以被告調借鉅額現金，遭原告刑事
        追訴時又偽造證據以脫免罪責，益證原告主張：被告借款之初有詐欺之不法
        意圖等語，堪予採信。
二、按因故意或過失，不法侵害他人之權利者，負損害賠償責任，民法第一百八十四
    條第一項前段定有明文。被告意圖為自己不法之所有而詐欺原告二千九百九十六
    萬五千元，原告依侵權行為法則請求被告負賠償責任，自為法之所許。「又給付
    無確定期限者，債務人於債權人得請求給付時，經其催告而未為給付，自受催告
    時起，負遲延責任。其經債權人起訴而送達訴狀者，與催告有同一之效力。」民
    法第二百二十九條第二項定有明文。本件侵權行為債務，給付無確定期限，應自
    原告起訴，訴狀送達被告，被告始負遲延責任。從而，原告依侵權行為損害賠償
    請求權，請求被告賠償二千九百九十六萬五千元，及自起訴狀繕本送達翌日即八
    十六年一月十四日起至清償日止，按週年利率百分之五計算之利息為有理由，應
    予准許。
丙、假執行之宣告：
    原告陳明願供擔保，聲請為假執行之宣告，核無不合，爰酌定相當擔保金額准許
    之。
丁、結論：本件原告之訴為有理由，並依民事訴訟法第三百八十五條第一項前段、第
    七十八條、第三百九十條第二項，判決如主文。
中　　　華　　　民　　　國　　九十一　　年　　　六　　　月　　二十八　　日
                                臺灣臺南地法院民事第三庭
~B法　　　官　李杭倫
右為正本，係照原本作成。
如對本判決上訴，須於判決送達後廿日內向本院提出上訴狀。
中　　　華　　　民　　　國　　九十一　　年　　　六　　　月　　二十八　　日
~B法院書記官　陳怡吟
┌──┬─────────┬────────┬────┬───────┐
│編號│票據種類、號碼    │金額（新台幣）  │發票人  │票  載  日  期│
│    │                  │                │        │（民國年月日）│
├──┼─────────┼────────┼────┼───────┤
│ 一 │０九六九七一號本票│七二００００元  │乙○○○│到期日1.15.  │
│    │                  │                │        │              │
├──┼─────────┼────────┼────┼───────┤
│ 二 │０九六九七０號本票│0000000元│同右    │到期日1.20.  │
│    │                  │                │        │              │
├──┼─────────┼────────┼────┼───────┤
│ 三 │０九六九六九號本票│0000000元│同右    │到期日2.5.  │
│    │                  │                │        │              │
├──┼─────────┼────────┼────┼───────┤
│ 四 │一六二三０六號本票│0000000元│同右    │到期日1.19.  │
│    │                  │                │        │              │
└──┴─────────┴────────┴────┴───────┘
┌──┬─────────┬────────┬────┬───────┐
│ 五 │一六二三０五號本票│0000000元│同右    │到期日1.13.  │
│    │                  │                │        │              │
├──┼─────────┼────────┼────┼───────┤
│ 六 │一六二三０七號本票│五二００００元  │同右    │到期日12.  │
│    │                  │                │        │              │
├──┼─────────┼────────┼────┼───────┤
│ 七 │上海銀行第六三八一│0000000元│陳錫賢  │              │
│    │六號支票          │                │        │              │
├──┼─────────┼────────┼────┼───────┤
│ 八 │第一銀行第一五三一│0000000元│陳錫賢  │              │
│    │六七二號支票      │                │        │              │
├──┼─────────┼────────┼────┼───────┤
│ 九 │第一銀行第一五三一│0000000元│陳錫賢  │              │
│    │六七四號支票      │                │        │              │
└──┴─────────┴────────┴────┴───────┘
